【裁判字號】    96,訴,2968
【裁判日期】    970325
【裁判案由】    損害賠償
【裁判全文】
臺灣臺中地方法院民事判決  96年度訴字第2968號
原      告  乙○○
被      告  甲○○
上當事人間因刑事附帶民事訴訟請求損害賠償事件，經刑事庭移
送前來，本院於民國97年3月11日言詞辯論終結，判決如下：
    主    文
被告應給付原告新台幣柒拾柒萬伍仟零玖拾陸元，及自九十六年
五月九日起至清償日止，按年息百分之五計算之利息。
原告其餘之訴駁回。
訴訟費用由被告負擔百分之四十八；餘由原告負擔。
本判決第一項於原告以新台幣貳拾伍萬捌仟元為被告供擔保後，
得假執行。
原告其餘假執行之聲請駁回。
    事實及理由
一、本件被告經合法通知，未於最後言詞辯論期日到場，核無民
    事訴訟法第386 條所列各款情形，爰依原告之聲請，由其一
    造辯論而為判決。
二、原告起訴主張：
  (一)被告於民國95年9 月3 日下午1 時許，駕駛車牌號碼Y5-099
    5 號自用小客車，在臺中縣豐原市○○路外側車道，由西往
    東方向行駛，當日下午1 時15分許，在豐勢路二段477 巷口
    ，欲迴轉之際，應注意汽車在同向二車道以上之道路行駛，
    變換車道時，應讓直行車先行，並注意安全距離，且汽車行
    駛至交岔路口時，轉彎車應讓直行車先行，且依當時天候及
    路況均屬良好之情況，並無不能注意之情事，適原告駕駛車
    號M2X-570 號機車，沿豐勢路由西往東方向行駛而來，被告
    竟疏未注意，即貿然由右側向左變換車道進入交岔路口左轉
    ，而未讓左後方直行駛來之原告機車先行，致原告煞避不及
    而碰撞被告之自用小客車，原告因而倒地，致受有右側股骨
    幹骨折、右側上肢神經挫傷之傷害。被告因而經本院96年度
    交易字第334 號、臺灣高等法院臺中分院96年度交上易字第
    2060號刑事判決論以過失傷害罪，處有期徒刑4 月，減為有
    期徒刑2 月，並諭知如易科罰金，以1,000 元折算1 日確定
    。被告因此侵權行為致原告所受之損害，原告自得請求被告
    負賠償責任。
  (二)請求之費用如下：
    1.醫療費用：原告因本件車禍受傷而自95年9 月3 日起至96
      年4 月25日止，支出之醫療費用共新臺幣（下同）58,936
      元。又兩年後須開刀取出鋼釘之醫療費用為29,468元。
    2.工作損失：原告因本件車禍受傷自95年9 月4 日起至96年
      12月4 日止，共15個月無法上班，加上兩年後拆固定鋼釘
      預計休養2 個月，計受有工資損失897,520 元（計算式：
      每月薪資53,168元×15月＋50,000元×2 月=897,520元）
      之損害。
    3.精神慰撫金：原告因車禍受傷，受有身體上及精神上之傷
      害與折磨，是請求600,000元之精神慰撫金等語。
  (三)並聲明：1.被告應給付原告1,585,924 元，及自起訴狀繕本
    送達翌日起至清償日止，按年息5%計算之利息。2.願供擔保
    ，請准予宣告假執行。
二、被告未於最後言詞辯論期日到場，據其以前到場陳述則以：
    伊對於本件事故發生有過失及原告因本件事故受有傷害之事
    實，雖不爭執，惟原告超速且行駛於快車道上，亦與有過失
    ；另原告已向其僱佣人請領職業災害補償，應無不能工作之
    損失，且請求精神慰撫金之金額亦屬過高等語置辯。並聲明
    ：原告之訴駁回。
三、兩造不爭執之事實：
  (一)被告於95年9 月3 日下午1 時許，駕駛車牌號碼Y5-0995 號
    自用小客車，在臺中縣豐原市○○路外側車道，由西往東方
    向行駛，當日下午1 時15分許，在豐勢路二段477 巷口，由
    右側向左變換車道進入交岔路口左轉，適原告駕駛車號M2X-
    570 號機車，沿豐勢路由西往東方向行駛而來，煞避不及而
    碰撞被告之自用小客車，原告因而倒地，致受有右側股骨幹
    骨折、右側上肢神經挫傷之傷害。被告因而經本院96年度交
    易字第334 號、臺灣高等法院臺中分院96年度交上易字第20
    60號刑事判決論以過失傷害罪，處有期徒刑4 月，減為有期
    徒刑2 月，並諭知如易科罰金，以1,000 元折算1 日確定。
  (二)原告因上開傷害支出必要醫療費用共58,936元。
  (三)原告因上開傷害將來須支出醫療費用29,468元。
  (四)原告已獲強制汽車責任險理賠70,041元。
四、兩造爭執要旨：
  (一)原告是否與有過失？
  (二)原告請求下列金額是否有理由？
    1.工作損失897,520元。
    2.精神慰撫金600,000元。
五、茲就上述爭點，析述本院得心證之理由如下：
  (一)經本院調取相關刑事卷證查核結果，原告主張被告駕車行經
    肇事地段交岔路口附近，未讓左後方直行行駛之原告機車先
    行，即自車道右側向左變換車道左轉，致正左轉時，造成駛
    至之原告機車向左閃避防範不及，車前碰撞正左轉之被告汽
    車左前側，致倒地受傷等事實，有現場照片、道路交通事故
    現場圖、調查報告表及臺灣省臺中縣車輛行車事故鑑定委員
    會96年6 月27日鑑定意見書附於本院96年交易字第334 號刑
    事案卷可參，且被告於本院審理中對其就事故之發生有過失
    一節亦不爭執，足認真正。而被告於警詢時供稱：「事故前
    我駕駛自小客車Y5-0995 沿豐勢路西向東方向行駛，我原本
    行駛在慢車道，我先轉換到內側車道欲左轉，行至事故地點
    ，突然一部重機車M2X-570 由我左後側直接撞上我左前側車
    身部分而發事故。」等語，原告則於警訊時供稱：「我當時
    車速約60公里，我看到對方時離我2 至3 公尺，看到時我立
    即煞車並往左閃躲，現場無移動。」、「我右前側車身部位
    與對方左前側車身部分碰撞」等語。再依前揭事故現場圖、
    調查報告表及現場車禍照片所示，肇事現場為交岔路口內，
    且肇事路段速限為50公里，而肇事後被告汽車左前側車身部
    位凹陷、原告機車右前側車身受損，原告機車右側撞擊被告
    車左側車身倒地，向左側傾倒在交岔路口內，足見當時原告
    機車以時速60公里速度行駛，見被告汽車自車道右側向左變
    換車道左轉，致正左轉時，原告機車向左閃避不及，車前右
    側碰撞正左轉之被告汽車左前側車身，致倒地受傷甚明。
  (二)按「五、汽車迴車前，應暫停並顯示左轉燈光或手勢，看清
    無來往車輛，並注意行人通過，始得迴轉。」、「行車速度
    ，依速限標誌或標線之規定」道路交通安全規則第106 條第
    5 款、第93條第1 項前段分別定有明文，而依當時天候、視
    距、路況均屬良好，有上開道路交通事故調查表可憑，並無
    不能注意情形，原告於上揭時、地，在速限50公里之路段以
    約60公里之速度超速騎乘機車，而被告行至該交岔路口欲迴
    車時，未看清後方有直行機車，即冒然向左轉而肇事，被告
    應注意能注意而未注意致生本件車禍，顯有過失，對原告身
    體因此所受傷害發生，並有相當因果關係，是被告駕駛過失
    行為，足堪認定。但原告超速行車，亦與有過失。因此兩造
    間之肇事責任，原告應負10分之1 ，被告應負10分之9 為適
    當。
  (三)次按「因故意、過失不法侵害他人之權利者，負損害賠償責
    任。」「汽車、機車或其他非依軌道行駛之動力車輛，在使
    用中加損害於他人者，駕駛人應賠償因此所生之損害。」「
    不法侵害他人之身體或健康者，對於被害人因此喪失或減少
    勞動能力或增加生活上之需要時，應負損害賠償責任。」「
    不法侵害他人之身體、健康、名譽、自由、信用、隱私、貞
    操，或不法侵害其他人格法益而情節重大者，被害人雖非財
    產上之損害，亦得請求賠償相當之金額。」民法第184 條第
    1 項前段、第191 條之2 、第193 條第1 項、第195 條第1
    項前段別定有明文。查本件被告駕車過失致原告受傷之事實
    ，既經認定，已如前述，則原告依侵權行為法律關係，請求
    被告負損害賠償之責，於法有據。爰就兩造爭執之項目、金
    額，審酌如下：
  (1)醫療費用：原告因上開傷害支出必要醫療費用共58,936元，
    已據其提出醫療費用收據為證，及原告因上開傷害將來須支
    出醫療費用29,468元，均為被告所不爭，自應准許。
  (2)工資損失：原告主張因本件車禍受傷自95年9 月4 日起至96
    年12月4 日止，共15個月無法上班，加上兩年後拆固定鋼釘
    預計休養2 個月，計受有工資損失897,520 元之損害之事實
    ，為被告否認，並以前詞置辯。惟查：按勞工因遭遇職業災
    害而致傷害或疾病時，勞工在醫療中不能工作時，雇主應按
    其原領工資數額予以補償，勞動基準法第59條第1 項第2 款
    前段定有明文。原告於本件車禍發生時，係為上班時間之事
    實，為兩造所不爭執；原告係於執行職務中受傷，自屬職業
    災害。勞工因職業對於加害人之損害賠償請求權，係基於侵
    權行為損害賠償請求權之法律關係而發生，其對雇主之職業
    災害補償請求，係基於勞動基準法第59條之規定而來，兩者
    之意義與性質有所不同，雇主不得以勞工對第三人有侵權行
    為之損害賠償請求權為由，而拒絕給付職業災害補償費或主
    張應將此部分之金額扣除，加害人亦不得以雇主已依法補償
    勞工，而主張勞工未受損害或損害已填補。被告抗辯原告之
    雇主依勞動基準法第59條第1 項第2 款規定，仍應按其原領
    工資予以補償，原告並未受有減少勞動能力之損害，要非足
    取；原告仍得依民法第193 條第1 項，請求賠償其減少勞動
    能力之損害。查損害賠償，除法律另有規定或契約另有訂定
    外，應以填補債權人所受之損害及所失之利益為限。依通常
    情形或依已定之計劃、設備或其他特別情事，可得預期之利
    益，視為所失利益，民法第216 條定有明文。原告於本件車
    禍發生前一個月（95年8 月）之月薪為53,168元之事實，有
    薪資表1 份在卷足憑；自95年9 月4 日本件車禍發生後，即
    向雇主矽品精密工業股份有限公司請假15個月至96年12月4
    日一情，業經本院向矽品精密工業股份有限公司公司函查屬
    實；且據行政院國軍退除役官兵輔導委員會臺中榮民總醫院
    96年11月21日中榮醫企字第0960017057號函覆本院以：「…
    所患之骨折會導致其於一定期間內無法工作，但因目前尚未
    完全癒合，無法估計其無法工作時間，亦無法預計拆除鋼釘
    之時間，一般拆除鋼釘後2 個月內不宜粗重工作。」等語；
    參酌上開回函及原告所受傷勢，則原告因傷而無法工作，應
    屬可信，可認上開期間確實無法工作，及將來拆除鋼釘後休
    養2 個月，均得評價為所受之勞動能力之損失。然原告請求
    受有相當於其薪資收入897,520 元（53,168×15＋50,000×
    2= 897,520）之損害，惟其已向雇主請領工資補償356,883
    元，有矽品精密工業股份有限公司公司函文附卷可查，此部
    分損害已獲填補，應予扣除，故原告得請求被告賠償薪資損
    失金額應為550,637 元（897,520 －346,883 ＝550,637）
    ，是原告此部分之請求範圍內應認為可採，超過部分則為無
    理由。
  (3)精神慰藉金部分：按慰撫金之多寡，應斟酌雙方之身分、地
    位、資力與加害之程度及其他各種情形核定相當之數額，亦
    即金額是否相當，應依實際加害情形與被害人所受之痛苦及
    雙方之身分、地位、經濟狀況等關係決定之。本件原告因本
    件車禍受有右側骨股幹骨折、右側上肢神經挫傷之傷害，原
    告在精神、身體上受到傷害及痛苦，而原告係64年次、專科
    畢業，擔任公司經理，名下無不動產，被告則為66年次、為
    工人，名下無財產等情，業經本院依職權調閱兩造稅務電子
    閘門財產所得調件明細表在卷可參，本院審酌原告所受傷害
    、被告之過失情形、兩造身分、地位、經濟狀況等一切情狀
    ，認原告請求慰撫金800,000 元，核屬過高，應予酌減為
    300,000 元，較為妥適。逾此部分之請求，則無理由。
  (4)從而，原告因本件事故所受之損失合計939,041 元（計算式
    ：88,404元＋550,637元＋300,000元＝939,041元）。
六、按損害之發生或擴大，被害人與有過失者，法院得減輕賠償
    金額或免除之，民法第217 條第1 項定有明文。經查，兩造
    間之肇事責任，原告應負10分之1 ，被告應負10分之9 為適
    當，已如前述，本院自得依上開規定，依過失相抵法則，減
    輕被告之賠償金額，即應酌減被告至10分之9 之責任，故被
    告應賠償原告之金額為845,137 元（939,041 元×9/10=845
    ,137 元 ，元以下四捨五入）。又本件被告投保之強制汽車
    車責任保險，已理賠給付原告70,041元，為被告所不爭，則
    依強制汽車責任保險法第32條規定，上開給付視為被保險人
    （即被告）損害賠償金額之一部，被保險人受賠償請求時得
    扣除之，則原告得請求金額扣抵上開70,041元後，應為775,
    096 元。
七、從而，原告依侵權行為損害賠償之法律關係，請求被告給付
    775,096 元及自起訴狀狀繕本送達翌日即96年5 月9 日起至
    清償日止，按週年利率百分之5 計算之遲延利息，為有理由
    ，應予准許。逾此部分之請求，即屬無據，應予駁回。
八、原告陳明願供擔保聲請宣告假執行，經核原告勝訴部分並無
    不合，爰酌定相當擔保金額，准予宣告假執行。至原告敗訴
    部分，其假執行之聲請已失所附麗，應予駁回。
九、結論：本件原告之訴，為一部有理由，一部無理由，並依民
    事訴訟法第385 條第1 項前段、第79條、第390 條第2 項，
    判決如主文。
中    華    民    國    97    年    3     月    25    日
                  民事第四庭法官  郭佳瑛
正本係照原本作成。
如對本判決上訴，須於判決送達後20日內向本院提出上訴狀。
中    華    民    國    97    年    3     月    25    日
                                書記官


司法院資訊處製作；財團法人民間司法改革基金會備份。
